臺灣士林地方法院刑事判決
111年度金訴字第270號
公  訴  人  臺灣士林地方檢察署檢察官
被      告  林駿達
上列被告因詐欺等案件，經檢察官提起公訴（110年度偵字第160
76號、第13749號、第13815號、第13816號、第23100號），被 
告於本院準備程序中，就被訴事實為有罪之陳述，經告知被告簡
式審判程序之旨，並聽取當事人之意見後，本院合議庭裁定由受
命法官獨任依簡式審判程序審理，並判決如下：
    主  文
林駿達犯如附表「宣告刑及沒收」欄所示之罪，各處如附表各編
號「宣告刑及沒收」欄所示之刑及沒收之諭知。應執行有期徒刑
壹年柒月。
    事  實
一、林駿達於民國110年4月中旬起，經由林銘志介紹，加入林銘
    志、蔡孟益及其他真實姓名年籍不詳之成年人組成之詐欺集
    團（下稱本案詐欺集團），並擔任提領被害人遭詐欺款項之
    取款車手或收水工作。林駿達與本案詐欺集團成員共同意圖
    為自己不法之所有，基於三人以上共同犯詐欺取財及洗錢之
    犯意聯絡，先由本案詐欺集團不詳成員誘騙如附表所示之人
    ，致其等均陷於錯誤，分別依施詐之人指示，匯款至如附表
    所示之金融帳戶中（施詐之對象、時間、方法、匯款時間、
    金額，均如附表所示），再由林駿達、蔡孟益依指示，取得
    如附表所示金融帳戶之提款卡及密碼後，於如附表所示之時
    間、地點提領如附表所示之金額，蔡孟益並將其所提領附表
    編號3所示款項交付林駿達，林駿達復將其所提領及蔡孟益
    所交付如附表編號3之款項，轉交林銘志，以此方式掩飾、
    隱匿該等詐欺所得款項之來源及去向，林駿達並因此獲取提
    領金額1%作為酬勞。
二、案經施獻崴、吳家緯、陳雈純、劉豐毅訴由臺北市政府警察
    局士林、內湖、南港分局報告臺灣士林地方檢察署檢察官偵
    查起訴。
    理  由
一、本件被告林駿達所犯係死刑、無期徒刑或最輕本刑為3年以
    上有期徒刑以外之罪，且非高等法院管轄之第一審案件，其
    於本院準備程序進行中就上開被訴事實均為有罪之陳述，經
    本院告知簡式審判程序之旨，並聽取檢察官、被告之意見後
    ，依刑事訴訟法第273條之1第1項規定，由本院合議庭裁定
    由受命法官獨任進行簡式審判程序。故本件簡式審判程序之
    證據調查，依同法第273條之2規定，不受同法第159條第1項
    、第161條之2、第161條之3、第163條之1及第164條至第170
    條規定之限制，合先敘明。
二、前揭犯罪事實，業據被告於警詢、偵訊、準備程序及審理時
    坦承不諱（臺灣士林地方檢察署110年度偵字第13749號卷【
    下稱偵13749卷】第10至15、65至67頁，臺灣士林地方檢察
    署110年度偵字第13816號卷【下稱偵13816卷】第10至16頁
    ，臺灣士林地方檢察署110年度偵字第16076號卷【下稱偵16
    076卷】第20至27、125頁，本院111年度審金訴字第61號卷
    【下稱審查卷】第134頁，本院111年度金訴字第270號卷【
    下稱金訴卷】第69至70、97、109頁），核與證人即告訴人
    施獻崴、吳家緯、陳雈純、劉豐毅、證人即被害人蔡秉欣、
    證人王鈞鋐於警詢時、證人即同案被告蔡孟益於警詢及偵訊
    時、證人即同案被告林銘志於警詢、偵訊及本院準備程序時
    之證述內容相符(偵13749卷第19至25頁，臺灣士林地方檢察
    署110年度偵字第13815號卷【下稱偵13815卷】第8至11頁，
    偵13816卷第38至42、49至50頁，偵16076卷第46至52、69至
    71、75至77、187至189、201頁，審查卷第188頁)，並有被
    告資料暨提領紀錄及被害人一覽表、如附表所示之帳戶個資
    檢視表、交易明細表、被告提款之錄影畫面暨翻拍照片、告
    訴人陳雈純、劉豐毅提出之轉帳收據在卷可佐(偵13749卷第
    28至36、39至41頁，偵13816卷第51至96頁，偵16076卷第83
    至95頁)，足認被告任意性自白與事實相符，從而，本案事
    證明確，被告所犯上開犯行，洵堪認定，應依法論科。
三、論罪科刑：
（一）洗錢防制法所稱洗錢，指下列行為：一、意圖掩飾或隱匿
      特定犯罪所得來源，或使他人逃避刑事追訴，而移轉或變
      更特定犯罪所得。二、掩飾或隱匿特定犯罪所得之本質、
      來源、去向、所在、所有權、處分權或其他權益者。三、
      收受、持有或使用他人之特定犯罪所得，洗錢防制法第2
      條定有明文。倘行為人意圖掩飾或隱匿特定犯罪所得來源
      ，而將特定犯罪所得直接消費處分，甚或交予其他共同正
      犯，而由共同正犯以虛假交易外觀掩飾不法金流移動，即
      難認單純犯罪後處分贓物之行為，應成立洗錢防制法第2
      條第1款或第2款之洗錢行為（最高法院108年台上字第174
      4號判決意旨參照）。被告先依本案詐欺集團指示取得如
      附表所示金融帳戶之提款卡及密碼後，再提領該等帳戶內
      之款項、收取同案被告蔡孟益所提領如附表編號3所示款
      項，復依指示將其與蔡孟益交付如附表編號3之款項，轉
      交林銘志，林銘志再轉交予姓名年籍不詳之本案詐欺集團
      成員，其等以此輾轉、迂迴之方式取、交款項，係為製造
      犯罪所得金流斷點，使犯罪偵查者難以查獲該犯罪所得實
      質流向，達到隱匿犯罪所得之效果，自合於洗錢防制法第
      2條第2款所定之洗錢行為。
（二）核被告所為，係犯刑法第339條之4第1項第2款之三人以上
      共同詐欺取財罪及違反洗錢防制法第14條第1項一般洗錢
      罪。被告與本案詐欺集團成員間，係基於自己犯罪之意共
      同參與該集團組織之分工，各自分擔犯罪構成要件行為之
      一部，相互利用他人之行為，以達犯罪之目的，均屬遂行
      前開犯行不可或缺之重要組成，縱被告無法確知其他成員
      之分工，亦與其他成員無直接聯絡，均無礙於其共同正犯
      之成立，其等間有犯意聯絡及行為分擔，依刑法第28條規
      定為共同正犯。被告以一行為同時觸犯上開數罪名，為想
      像競合犯，應依刑法第55條之規定，從較重之三人以上共
      同詐欺取財罪處斷。被告對如附表所示不同之被害人所犯
      三人以上共同詐欺取財罪犯行，犯意各別、行為互殊，應
      予分論併罰。
（三）被告本院準備程序及審理時自白洗錢犯罪，爰依洗錢防制
      法第16條第2項規定，於依刑法第57條量刑時一併審酌此
      項減輕事由。
（四）爰以行為人責任為基礎，審酌被告加入本案詐欺集團擔任
      提領款項之車手，將所提領款項及同案被告蔡孟益交付之
      款項上繳，以此方式參與詐騙集團犯罪組織之詐欺犯行、
      製造金流斷點，使上開詐欺所得之來源及去向難以追查，
      促成該集團詐騙告訴人取財之犯行不僅侵害告訴人之財產
      利益，更嚴重影響社會秩序、破壞人際間信賴關係，所為
      實屬不該。惟衡酌被告犯後於偵查、本院準備程序、審理
      程序均坦承犯行，然並未與如附表所示之告訴人、被害人
      共5人達成和解或賠償其等損害之犯後態度，並考量其於
      該詐騙集團成員間之分工、負責之角色，兼衡被告自陳高
      職畢業，之前職業為市場員工，平均月收入約新臺幣（下
      同）3萬多元，離婚，育有1名未成年子女，入監前於黃昏
      市場打工，1個人居住之智識程度、經濟家庭生活狀況（
      金訴卷第110頁）等一切情狀，分別量處如主文所示之刑
      ，並定應執行刑如主文所示。
四、沒收部分：
    按犯罪所得，屬於犯罪行為人者，沒收之。於全部或一部不
    能沒收或不宜執行沒收時，追徵其價額。刑法第38條之1第1
    項、第3項定有明文。被告於審理時供稱：本案犯行我拿提
    領金額的1%等語（金訴卷第109頁），可知被告因參與附表
    編號1至5之犯行，分別獲得1,000元、400元、500元、300元
    、1,150元之報酬，為被告本案犯罪所得，爰依刑法第38條
    之1第1項宣告沒收，且該等犯罪所得並未扣案，併依同條第
    3項，宣告於全部或一部不能沒收或不宜執行沒收時，追徵
    其價額。
據上論斷，應依刑事訴訟法第273條之1第1項、第299條第1項前
段，判決如主文。
本案經檢察官郭千瑄提起公訴，檢察官李清友、謝榮林到庭執行
職務。
中　　華　　民　　國　　111 　年　　9 　　月　　30　　日
                  刑事第二庭法  官  謝當颺
以上正本證明與原本無異。
如不服本判決，應於判決送達後20日內向本院提出上訴書狀，並
應敘述具體理由；其未敘述上訴理由者，應於上訴期間屆滿後20
日內向本院補提理由書均須按他造當事人之人數附繕本 ，「切
勿逕送上級法院」。告訴人或被害人如對於本判決不服者，應具
備理由請求檢察官上訴，其上訴期間之計算係以檢察官判決正本
送達之日期為準。因疫情而遲誤不變期間，得向法院聲請回復原
狀。
　　　　　　　　　          書記官  郭如君
中　　華　　民　　國　　111 　年　　9 　　月　　30　　日
附錄本案論罪科刑法條：　　　　　　　　　
中華民國刑法第339條之4第1項
犯第三百三十九條詐欺罪而有下列情形之一者，處1年以上7年以
下有期徒刑，得併科100萬元以下罰金：
一、冒用政府機關或公務員名義犯之。
二、三人以上共同犯之。
三、以廣播電視、電子通訊、網際網路或其他媒體等傳播工具，
    對公眾散布而犯之。
洗錢防制法第14條第1項
有第二條各款所列洗錢行為者，處7年以下有期徒刑，併科新臺
幣500萬元以下罰金。　　
　　
附表：
編號 告訴人∕被害人 詐欺時間、方法 匯款時間 匯款金額 (新臺幣) 匯入帳戶 提領時間、地點、提領金額(新臺幣) 宣告刑及沒收  1 告訴人施獻崴 詐欺集團成員於110年4月22日晚上9時42分許撥打電話予左列告訴人，先後假冒網路商家、華南銀行客服人員，佯稱因先前網路購物作業有誤，恐遭額外扣款云云，致受話之左列告訴人陷於錯誤，於不知情之情形下，依指示操作而為右列匯款。 110年4月22日晚上9時16分許 49,987元 中華郵政帳戶（000-00000000000000） 被告於110年4月22日晚上9時21分至26分許，在臺北市○○區○○路00號彰化銀行士林分行，共提領20,000元4次、10,000元2次，共計10萬元。 林駿達犯三人以上共同詐欺取財罪，處有期徒刑壹年貳月。未扣案之犯罪所得新臺幣壹仟元沒收，於全部或一部不能沒收或不宜執行沒收時，追徵其價額。    110年4月22日晚上9時21分許 49,987元    2 告訴人吳家緯 詐欺集團成員於110年4月22日晚上7時59分許撥打電話予左列告訴人，先後假冒網路商家、富邦銀行客服人員，佯稱因先前網路購物作業有誤，恐遭重複扣款云云，致受話之左列告訴人陷於錯誤，於不知情之情形下，依指示操作而為右列匯款。 110年4月22日晚上9時30分許 81,997元（起訴書誤載為82,012元） 中華郵政帳戶（000-00000000000000） 被告於110年4月22日晚上9時35分至36分許，在臺北市○○區○○路000號台北富邦銀行士林分行，共提領20,000元2次，共計4萬元。 林駿達犯三人以上共同詐欺取財罪，處有期徒刑壹年貳月。未扣案之犯罪所得新臺幣肆佰元沒收，於全部或一部不能沒收或不宜執行沒收時，追徵其價額。 3 告訴人陳雈純 詐欺集團成員於110年4月23日晚上10時30分許撥打電話予左列告訴人，假冒遠東銀行客服人員，佯稱有款項遭盜刷云云，致受話之左列告訴人陷於錯誤，於不知情之情形下，依指示操作而為右列匯款。 110年4月23日晚上10時42分許 49,987元 第一銀行帳戶（000-00000000000） 同案被告蔡孟益於110年4月23日晚上10時44分至46分許，在臺北市○○區○○路00○0號自動提款機，提領20,000元2次、10,000元1次後，將提領款項交給被告，被告復將該等款項轉交給林銘志。  林駿達犯三人以上共同詐欺取財罪，處有期徒刑壹年壹月。未扣案之犯罪所得新臺幣伍佰元沒收，於全部或一部不能沒收或不宜執行沒收時，追徵其價額。 4 告訴人劉豐毅 詐欺集團成員於110年4月23日晚上10時許撥打電話予左列告訴人，先後假冒網路商家、中國信託商業銀行客服人員，佯稱因先前網路購物作業有誤，恐遭額外扣款云云，致受話之左列告訴人陷於錯誤，於不知情之情形下，依指示操作而為右列匯款。 110年4月23日晚上11時31分許 29,987元 第一銀行帳戶（000-00000000000） 被告於110年4月23日晚上11時35分許、36分許，在臺北市○○區○○路0段00巷0號7-11康寧門市，提領20,000元、10,000元。 林駿達犯三人以上共同詐欺取財罪，處有期徒刑壹年壹月。未扣案之犯罪所得新臺幣參佰元沒收，於全部或一部不能沒收或不宜執行沒收時，追徵其價額。 5 被害人蔡秉欣 詐欺集團成員於110年4月23日下午5時2分許撥打電話予左列被害人，先後假冒網路商家、永豐銀行客服人員，佯稱因先前網路購物作業有誤，恐遭額外扣款云云，致受話之左列被害人陷於錯誤，於不知情之情形下，依指示操作而為右列匯款。 110年4月23日晚上7時19分許 95,123元 中國信託商業銀行帳戶（000-000000000000） 被告於110年4月23日晚上7時57分許至8時23分許，在臺北市○○區○○路0段000號南港農會、臺北市○○區○○街00○0號花旗銀行南港分行，共提領20,000元5次、15,000元1次。 林駿達犯三人以上共同詐欺取財罪，處有期徒刑壹年貳月。未扣案之犯罪所得新臺幣壹仟壹佰伍拾元沒收，於全部或一部不能沒收或不宜執行沒收時，追徵其價額。